【裁判字號】    99,台抗,705
【裁判日期】    990909
【裁判案由】    確認買賣法律關係不存在
【裁判全文】
最高法院民事裁定              九十九年度台抗字第七０五號
抗  告  人  甲○○○
法定代理人  丁 ○ ○
上列抗告人因與相對人乙○○等請求確認買賣法律關係不存在事
件，對於中華民國九十九年六月一日台灣高等法院台中分院裁定
（九十七年度上字第二九九號），提起抗告，本院裁定如下：
    主  文
抗告駁回。
抗告訴訟費用由抗告人負擔。
    理  由
本件抗告人就上開事件第一審所為其敗訴之判決，於上訴原法院
時，追加主張坐落台中市○○段四九六、四九六之一地號土地（
下稱系爭土地）為其子陳泉鍠所有，陳泉鍠於民國九十五年二月
十二日即已死亡，相對人乙○○、丙○○竟以其與陳泉鍠於九十
四年十二月三十一日訂有系爭土地買賣契約，並於九十五年二月
十三日再為所有權移轉登記，惟系爭土地於抗告人未完成繼承登
記前不得處分，該物權移轉登記行為應屬無效，系爭土地仍為其
所有，因依民法第七百六十七條所有權妨害除去請求權之法律關
係，併為請求相對人塗銷系爭土地所有權移轉登記。原法院以：
抗告人於第一審原主張陳泉鍠生前為無意識能力之人，與相對人
所簽土地買賣契約及所有權移轉物權契約均無效，相對人損害陳
泉鍠系爭土地權利，與原法院所追加之訴係以九十五年二月十三
日陳泉鍠死後，就系爭土地所為所有權移轉登記，侵害抗告人系
爭土地權利，前者係陳泉鍠生前之事，為陳泉鍠系爭土地權利被
侵害，後者係陳泉鍠死後之事，為抗告人系爭土地權利被侵害，
兩者基本事實不同。且抗告人原訴之爭點在於陳泉鍠生前與相對
人所訂系爭土地買賣債權契約及所有權移轉物權契約，是否相對
人利用陳泉鍠無意識能力所為而無效？追加之訴則與陳泉鍠所簽
上開債權契約及物權契約效力無關，爭點在於相對人所有權移轉
登記有無侵害抗告人系爭土地權利而無效？兩者主要爭點不同，
亦無共通性或關連性。另抗告人追加之訴尚應由相對人答辯，抗
告人遲至該事件終結準備程序後言詞辯論始為之，有礙及相對人
防禦及訴訟終結，難認抗告人追加之訴與原訴之基礎事實同一，
相對人既未同意抗告人追加，該追加之訴，即難謂合，因以裁定
駁回其追加之訴，經核於法並無違背。抗告論旨，泛以與原裁定
結果不生影響之理由，指摘原裁定不當，求予廢棄，不能認為有
理由。
據上論結，本件抗告為無理由。依民事訴訟法第四百九十五條之
一第一項、第四百四十九條第一項、第九十五條、第七十八條，
裁定如主文。
中    華    民    國  九十九  年    九    月    九    日
                      最高法院民事第五庭
                          審判長法官  朱  建  男
                                法官  顏  南  全
                                法官  林  大  洋
                                法官  沈  方  維
                                法官  李  慧  兒
本件正本證明與原本無異
                                      書  記  官
中    華    民    國  九十九  年    九    月  二十一  日
                                                      K

司法院資訊處製作；財團法人民間司法改革基金會備份。
